【裁判字號】    92,交上易,397
【裁判日期】    921015
【裁判案由】    過失傷害
【裁判全文】
臺灣高等法院刑事判決                          九十二年度交上易字第三九七號
    上  訴  人
    即  被  告  乙○○
右上訴人因過失傷害案件，不服臺灣桃園地方法院九十二年度交易字第二七九號，中
華民國九十二年六月二十四日第一審判決（起訴案號：臺灣桃園地方法院檢察署九十
二年度偵字第五七一七號），提起上訴，本院判決如左：
        主  文
上訴駁回。
        事  實
一、乙○○於民國九十一年十一月十六日晚間，駕駛車牌ＫＲ─四一三五號自用小客
    車，沿屬支線道之桃園縣楊梅鎮○○路行駛，於同日晚間七時五十分許，途經福
    羚路與瑞溪路二段交岔路口，欲直行往同鎮○○路四四五巷一二二弄方向行駛時
    ，本應注意車輛行至無號誌交岔路口，支線道車應暫停讓幹線道車先行，且依當
    時夜間有照明、無障礙物、視距良好等情形，並無不能注意之情事，竟疏未注意
    讓幹線道車先行，適有沿屬幹線道之桃園縣楊梅鎮○○路○段，由北往南（即梅
    獅路）方向行駛，由甲○○所騎乘之車牌ＨＯＪ─九０六號重型機車行經上開無
    號誌之交岔路口，亦疏未注意減速慢行，致該機車車頭遂撞擊上開自用小客車右
    後車門，使甲○○人、車倒地，而受有腹部挫傷合併脾臟第二度裂傷、右側股骨
    骨折、右側髕骨骨折等傷害。乙○○於肇事後，犯罪未發覺前，主動打電話向警
    察機關自首，嗣後並接受裁判。
二、案經甲○○訴請臺灣桃園地方法院檢察署檢察官偵查起訴。
        理  由
一、訊據被告乙○○固不否認於右揭時、地，因其所駕駛之自用小客車與告訴人甲○
    ○所騎乘之重型機車發生車禍，而致告訴人受傷之事實，惟矢口否認有何過失傷
    害之犯行，辯稱：伊駕車行經該交岔路口，確定沒有車子才開過去，伊車子過了
    雙向四車道，車頭已進入巷內，機車當時尚在一、二十公尺外，是因為對方車速
    太快，才無法閃躲。機車在巷道應該不能行駛五十公里，告訴人甲○○當時與另
    一部車在飆車，其未減速竟閃大燈快速衝撞撞到伊車子右後車門，應由告訴人負
    過失之責云云。
二、然查，上開肇事路段為交岔路口，被告所行駛之福羚路往永美路四四五巷一二二
    弄方向為支線道，而告訴人甲○○所行駛之桃園縣楊梅鎮○○路○段則屬幹道，
    此據被告、告訴人供述甚明，核與證人即承辦之員警許智勇到庭證述相符，復有
    道路交通事故調查報告表一紙附卷可稽。又被告迭於偵查及原審審理中坦認確有
    支線道車未讓幹道車先行之疏失，核與告訴人甲○○指訴情節相符。按車輛行至
    無號誌交岔路口，支線道車應暫停讓幹線道車先行，道路交通安全規則第一百零
    二條第一項第二款訂有明文。被告駕駛汽車自應注意上述道路交通安全規定，且
    依道路交通事故調查報告表及現場圖所載，當時夜間有照明、無障礙物、視距良
    好，則被告駕車行經該交岔路口，即便告訴人之機車車速很快，應仍可察覺幹線
    道有告訴人騎乘之機車行駛中，其並無不能注意之情事，詎未待告訴人之機車先
    行，即搶先穿越幹線道，以致在未能通過幹線道之情形下，遭行經交岔路口未減
    速慢行之機車撞擊汽車之右後車門。雖本件係由告訴人所騎乘之機車撞擊被告所
    駕汽車之右後車門，惟依現場圖所示，本件二車之撞擊點仍在機車行駛之幹線道
    上，只是被告所駕汽車，因未能煞住及因尚有衝力而停於永美路四四五巷一二二
    弄弄口，顯然被告所駕汽車仍有未讓幹線道車輛先行及判斷疏失之過失之責，如
    其能遵守交通規則，於發現告訴人騎乘之機車後，暫停讓幹線道之車輛先行，當
    不致發生本件不及通過路口而遭他車撞擊之意外以致肇事，其有過失甚明。本件
    經送請台灣省桃園縣區車輛行車事故鑑定委員會鑑定結果，亦認被告有上開過失
    ，此有該會九十二年三月十四日九二府車鑑桃字第九二０００九號鑑定意見書附
    卷可稽相符。至告訴人甲○○固坦承於行經上開交岔路口時並未減速，而有違反
    道路交通安全規則第九十三條第一項第三款所規定「汽車行經無號誌之交岔路口
    ，應減速慢行，，作隨時停車準備」之過失（上開鑑定意見書亦同此認定），但
    不因此解免被告所需擔負之刑事過失傷害責任。又告訴人因本件車禍受有如事實
    攔所載之傷害，於九十一年十一月十六日當天至醫院急診、住院，翌日（十七日
    ）及同月二十五日手術，亦有長庚紀念醫院診斷證明書二紙在卷可佐，此外復有
    事故現場照片八張附卷可稽。被告之過失與告訴人所受傷害，顯有因果關係，本
    件事證明確，被告乙○○之犯行，洵堪認定，應予依法論科。
三、核被告乙○○所為，係犯刑法第二百八十四條第一項前段之過失傷害罪。被告於
    肇事後，犯罪未發覺前，立即打電話向桃園縣警察局楊梅分局草湳派出所警員自
    首並接受裁判等情，業經證人即該所警員許智勇於原審法院訊問時證述屬實（見
    原審卷第十五頁），復有載明報案人為被告乙○○之道路交通事故調查報告表一
    紙可稽（見偵查卷第十五），應依刑法第六十二條前段之規定減輕其刑。
四、原審認被告罪證明確，適用刑法第二百八十四條第一項前段、第六十二條前段、
    第四十一條第一項前段、罰金罰鍰提高標準條例第一條前段、第二條，並審酌被
    告素行良好、過失程度非高、告訴人所受傷害情況，及告訴人自承於一、二十公
    尺前即看見被告，卻仍未減速，以致其機車車頭撞擊被告所駕駛之汽車右後車門
    ，其過失情節較諸被告不遑多讓，而與有過失，兼衡之被告於肇事後停留現場處
    理，復因雙方對於和解金額認知有所差距，以致無法達成和解等一切情狀，量處
    拘役四十日，如易科罰金，以三百元（銀元）折算壹日。認事用法，核無不合，
    量刑亦屬適當。被告上訴意旨猶執前詞否認犯罪，為無理由，應予駁回。
據上論斷，應依刑事訴訟法第三百六十八條，判決如主文。
本案經檢察官洪泰文到庭執行職務。
中      華      民      國    九十二    年      十      月     十五     日
                              臺灣高等法院刑事第十七庭
                                  審判長法  官  劉  壽  嵩
                                        法  官  許  宗  和
                                        法  官  許  錦  印
右正本證明與原本無異。
不得上訴。
                                        書記官  廖  婷  璇
中      華      民      國    九十二    年      十      月     十五     日
附錄：本判決論罪科刑法條全文
刑法第二百八十四條第一項
因過失傷害人者，處六月以下有期徒刑、拘役或五百元以下罰金。致重傷者，處一年
以下有期徒刑、拘役或五百元下罰金。


司法院資訊處製作；財團法人民間司法改革基金會備份。
